【裁判字號】    96,訴,982
【裁判日期】    971017
【裁判案由】    損害賠償
【裁判全文】
臺灣桃園地方法院民事判決               96年度訴字第982號
原      告  丙○○○
            丁○○○原名范姜.
共      同
訴訟代理人  劉世興律師
複  代理人  林永祥律師
被      告  乙○○○
訴訟代理人  陳鼎正律師
複  代理人  盧建宏律師
被      告  甲○○
                      （另案
            戊○○
                      （另案於台灣台東監獄泰源分監執行中
上列當事人間因本院95年度重訴字第41號、第76號、96年度訴字
第76號違反毒品危害防制條例等案件，原告提起附帶民事訴訟（
95年度附民字第95號，經本院刑事庭移送前來，於民國97年9 月
22日辯論終結，本院判決如下：
    主  文
被告應連帶給付原告丙○○○新台幣貳佰伍拾萬元及自民國九十
六年三月二十日起至清償日止，按年息百分之五計算之利息。
被告應連帶給付原告丁○○○新台幣貳佰萬元及自民國九十六年
三月二十日起至清償日止，按年息百分之五計算之利息。
訴訟費用由被告連帶負擔。
本判決第一項於原告丙○○○以新台幣捌拾萬肆仟元供擔保後
，得假執行。但被告乙○○○如以新臺幣貳佰伍拾萬元預供擔保
後，得免為假執行。
本判決第二項於原告丁○○○以新台幣陸拾陸萬柒仟元供擔保後
，得假執行。但被告乙○○○如以新臺幣貳佰萬元預供擔保後，
得免為假執行。
    事實及理由
壹、程序方面：
    按訴狀送達後，原告不得將原訴變更或追加他訴。但被告同
    意者，或擴張或減縮應受判決事項之聲明者，不在此限。被
    告於訴之變更或追加無異議，而為本案之言詞辯論者，視為
    同意變更或追加。民事訴訟法第255 條第1 項但書第1 款、
    第3 款、第2 項定有明文。本件原告起訴時，原僅列被告乙○○○為被告，請求被告給付原告丙○○○新台幣（下同）
    250 萬元、給付原告丁○○○200 萬元，及自起訴狀繕本送
    達之翌日起至清償日止，按年息5%計算之利息。嗣被告乙○○○於民國95年8 月14日收受起訴狀後，另以96年3 月12日
    刑事附帶民事追加被告狀追加甲○○、戊○○為被告，請求
    被告甲○○、戊○○就上開請求金額與被告乙○○○連帶給
    付，及自起訴狀繕本送達之翌日起至清償日止，按年息5%計
    算之利息，被告對原告上開訴之追加均無異議而為本案之言
    詞辯論，視為同意追加，核無不符，應予准許。又被告甲○○、戊○○係於96年3 月19日收受上開書狀（見本件附民卷
    第10頁），原告乃於97年4 月7 日之言詞辯論期日將被告乙○○○之法定遲延利息起算日變更為96年3 月20日（見本院
    卷第274 頁），核屬減縮應受判決事項之聲明，與前揭規定
    亦無不合，亦應准許。
貳、實體方面：
一、原告起訴主張：
  (一)被告乙○○○與原告丙○○○、丁○○○（原名范姜志傑）
    為旁系血親二親等關係，被告乙○○○因認其原應取得之遺
    產遭其弟即原告丁○○○、其妹即原告丙○○○侵占而心生
    不滿，嗣因被告乙○○○罹患癌症，急欲取得其父母所遺留
    之財產，即經由訴外人即不詳姓名、年籍綽號「西瓜」之成
    年男子介紹，於95年1 月20日晚間8 時許，在桃園縣中壢市
    「耕讀園」對面之咖啡廳內，與被告甲○○見面，經被告乙○○○告知其父母遺產遭弟、妹侵占後，被告乙○○○、甲○○即共同意圖為自己不法所有，基於強盜取得他人之物及
    強盜得財產上不法利益之犯意聯絡，並基於以強暴使人施用
    第一級毒品之犯意聯絡，協議由被告甲○○出面處理其遺產
    糾紛，被告乙○○○於告知原告丁○○○住處地址後，同時
    告知其於原告丁○○○居住大樓之4 樓處租有房間（桃園市
    ○○路○ 段232 號4 樓），可以先行進住，並當場交付該大
    樓之進出管制磁卡予被告甲○○。被告甲○○即於95年1 月
    25日以電話聯絡被告戊○○及訴外人即不詳姓名、年籍綽號
    「小藍」成年男子，告知欲替被告乙○○○出面處理遺產糾
    紛之事，被告戊○○得知後並約集其女友即訴外人「小冰」
    一起參與，而於被告甲○○、「小藍」成年男子、被告戊○○、「小冰」成年女子達成以強盜取得他人之物、得財產上
    不法利益及以強暴使人施用第一級毒品之犯意聯絡後，於當
    日（25日），被告甲○○、「小藍」男子、被告戊○○、「
    小冰」女子即一同住入原告丁○○○位於桃園縣桃園市○○
    路○ 段234 號「尊龍大地」大樓4 樓之被告乙○○○所承租
    之房間。迄於95年1 月26日下午，被告甲○○、「小藍」男
    子、被告戊○○、「小冰」女子4 人即共同攜帶膠帶、黃色
    尼龍繩、注射針筒、束帶，並攜帶可供兇器使用之木棍1 支
    、電擊棒1 支在該大樓7 樓樓梯間等侯。迨同日下午4 時許
    ，原告丁○○○、丙○○○返家開門之際，即強行進入原告
    丁○○○住處。被告甲○○進門後就先行搶走原告丙○○○
    之皮包，並由被告甲○○與「小冰」女子負責毆打原告丙○○○，被告戊○○與「小藍」男子負責毆打原告丁○○○。
    原告丙○○○、丁○○○遭制伏後，被告甲○○即用手銬將
    原告丁○○○、丙○○○以反手銬住方式限制其2 人之行動
    自由，並用膠帶將原告丁○○○之眼、口蒙住，被告戊○○
    即拿出針筒對原告丁○○○、丙○○○注射第一級毒品海洛
    因，待注射毒品海洛因完畢後，被告甲○○即用膠帶將原告
    丙○○○之眼、口矇住，原告丁○○○、丙○○○同時被帶
    往伊父母生前所居住之房間，在該房間內，被告甲○○等人
    即對原告丁○○○、丙○○○進行搜身，期間原告丙○○○
    尚因發生聲音而遭被告戊○○持木棍毆打，待取走原告丁○○○、丙○○○之隨身皮夾、行動電話等物後，被告甲○○
    見已經完全控制場面，即以電話聯絡被告乙○○○，並由被
    告甲○○下樓接應，將坐著輪椅之被告乙○○○推上7 樓。
    被告乙○○○進入上開住處後，被告甲○○等人即將原告丁○○○帶往客廳，另由「小冰」女子留在房間內看管原告丙○○○。而原告丁○○○被推至客廳後，因所注射之毒品海
    洛因之藥性開始發作，原告丁○○○全身晃動並冒汗，被告
    乙○○○見狀竟說：「不要緊，這是打針的關係。」等語，
    隨即將原告丁○○○綑綁至被告甲○○等人帶至現場之便盆
    椅，不久再將原告丁○○○綁縛在被告甲○○等人帶至現場
    之輪椅上，再將原告丁○○○推至客廳不斷旋轉，然後再推
    回該父母房內，隨後又將原告丁○○○推至伊個人所居住之
    房間加以拘禁。嗣因被告乙○○○表示要見原告丁○○○，
    就先由被告甲○○等人進入房間將原告丁○○○頭部膠帶解
    開，被告乙○○○即持榔頭進入房間，並對原告丁○○○恫
    稱：「要你死很容易，我請大陸道上的兄弟跟你打毒品、打
    愛滋都可以。」等語，其後要求被告甲○○解開原告丁○○○右手，並拿出一份悔過書，要求原告丁○○○依照內容抄
    寫1 份，並恫稱：「今天是要你死還是要偉華死。」等語；
    原告丁○○○迫於無奈乃依其要求書寫1 份悔過書，被告乙○○○並隨即提出條件，逼迫原告丁○○○同意贈與門牌號
    碼：「桃園縣中壢市○○○路772-3 號7 樓」房屋，車牌號
    碼KB-6688 自用小客車1 部，並要求原告丁○○○將伊所有
    門牌號碼：「桃園縣桃園市○○路○ 段234 號7 樓」之房屋
    一併供被告乙○○○共同使用；另就遺產部分，要求門牌號
    碼：「桃園縣桃園市○○路365 號」房屋，由被告乙○○○
    以買賣方式取得所有權，且原告丁○○○不能收取價金，原
    告丙○○○之價金待被告乙○○○有錢時給付，其餘尚未處
    分遺產全部改為分別共有。而原告丁○○○於被告乙○○○
    提出上開條件後，即要求將其與原告丙○○○釋放，然被告
    乙○○○竟恫稱：「你能不能活到明天還不知道」等語，隨
    後被告乙○○○就命被告甲○○先行釋放原告丁○○○。而
    於原告丁○○○被推至伊個人房間拘禁期間，被告甲○○曾
    回該父母房內與「小冰」女子共同解開原告丙○○○手銬，
    將原告丙○○○移置到被告甲○○等人帶至現場之便盆椅上
    ，待將原告丙○○○手、腳綑綁在該便盆椅上後，即將原告
    丙○○○所著褲子脫掉，並不斷旋轉該便盆椅，然後將原告
    丙○○○推進該房間之廁所內，被告甲○○、「小冰」女子
    就離開該房間，嗣經原告丙○○○以嘴咬開綑綁的繩子並大
    叫原告丁○○○名字後，被告甲○○、「小冰」就衝進來重
    新將原告丙○○○綑綁在該便盆椅上，被告甲○○並再次對
    原告丙○○○注射毒品海洛因，同時恫稱：「妳再不乖乖配
    合，我就多電妳幾下」，並拿出電擊棒朝原告丙○○○肚子
    部位電擊，其後原告丙○○○即陷入昏睡，在原告丙○○○
    昏睡期間，被告甲○○並再次對原告丙○○○注射毒品海洛
    因，並曾持木棍1 支置於丙○○○背後。嗣於95年1 月27日
    晚間，經原告丁○○○央求，被告乙○○○始同意釋放原告
    丙○○○，而於當日晚間7 時許，被告乙○○○、原告丁○○○一同至該父母房，被告甲○○再將原告丙○○○從該廁
    所推至房間內並解開其束縛，原告丁○○○即上前幫原告丙○○○穿上褲子，被告乙○○○並對原告丙○○○表示，其
    與原告丁○○○已就遺產分配問題協議完畢，然因原告丙○○○表示反對，遂使被告乙○○○強取前開遺產之計劃未能
    實現。另原告丁○○○、丙○○○遭被告甲○○等人以前開
    強暴手段控制行動自由，至使不能抗拒之程度時，原告丙○○○所有之皮夾1 只、及信用卡8 張（國泰世華銀行信用卡
    2 張、玉山銀行信用卡1 張、美商花旗銀行信用卡1 張、臺
    北富邦銀行信用卡2 張、安泰商業銀行1 張、AIG 友邦銀行
    信用卡1 張），及原告丁○○○所有之現金3 萬3 千餘元，
    悉遭被告乙○○○、被告甲○○、「小藍」男子、被告戊○○、「小冰」女子取走；迨原告丙○○○詢問被告乙○○○
    ，始知被告乙○○○取得其中之9 千元。其後原告丙○○○
    因接獲大樓警衛室領信通知，旋向被告乙○○○諉稱被告乙○○○之友人無法上樓，可下樓幫忙開門，即趁機下樓，央
    請大樓管理員報警，經警據報於95年1 月27日晚間8 時30分
    許前往現場處理，當場查獲被告乙○○○，並扣得被告等所
    有，供犯本罪所用或供預備罪之膠帶2 條、木棍1 支、黃色
    尼龍繩1 條、注射針頭1 只、束帶1 條及第一級毒品海洛因
    1 包（驗餘淨重0.82公克，空包裝重0.93公克）。
  (二)本件被告等犯罪時間為95年1 月26日，伊2 人於翌日被釋放
    ，而95年1 月27日乃舊曆年除夕之日，而除夕在漢民族的歲
    時節令中，是歲末感恩及全家人大團圓的節日，然被告乙○○○竟在原告等人準備除舊佈新，以迎接新的1 年到來時，
    攜帶凶器，夥同外人入侵本為原告姊弟倆棲身立命場所，實
    行毆打、恐嚇、剝奪行動自由，及強迫注射毒品之行為，使
    原告等人心靈上烙印了無可抹滅之傷痕，迄今每每過年時，
    原告不自主悲從中來，憶及此段難堪之過往，主謀竟為自己
    之胞兄，令原告等人情何以堪。被告事先預謀欲於伊2 人家
    中犯案，並為取得大樓磁卡，不惜租屋於同棟大樓，然住宅
    乃供居住休息場所，安全為優先考量，若遽遭外人侵入，甚
    至威脅生命，內心所受傷害勢必難以平復，歷經本次事件後
    ，伊每次回家都要擔心有無不明人士埋伏屋外，足見所受創
    傷嚴重。被告又對伊注射海洛因，造成身心受創，企圖使伊
    受毒品控制，被告手段之殘忍至為明確。且自此以後，原告
    等人恐觸景傷情，而遠離桃園，原告丁○○○搬至南投中興
    新村居住，而原告丙○○○則住居在台北縣淡水鎮療傷止痛
    。本件被告等人曾以犯罪所用之膠帶，將伊2 人之眼、口矇
    住，並以反手銬住方式限制伊2 人之行動自由，此為迭經歷
    審判決所肯認之事實，而依當時之情況，原告內心恐慌莫名
    ，自無法明確知悉共犯到底會有多少人，根本無法想像到底
    會有什麼事情將要發生，且無法呼救，雙手又被反銬，又因
    行為人並非單數，所產生之犯罪能量自非單獨犯所能堪擬，
    更不易兔脫；且被告等人又對原告丙○○○進行搜身，原告
    丙○○○為一介女子，在雙眼被矇住之無助情形下，身體乍
    時被觸碰，心想被玷污侵犯之負面想法必油然而生，此種痛
    苦及恐懼感實非筆墨得以形容。又被告乙○○○於犯罪後不
    斷騷擾伊2 人，使伊之生活陷入不安，伊被迫聲請保護令以
    求自保，但伊心中之驚恐及折磨卻是持續不斷。綜上所述，
    被告對伊所為侵權行為造成身體及心理重大損害，爰依民法
    第184 條、第185 條、第195 條之規定請求被告連帶給付原
    告丙○○○250 萬元、給付原告丁○○○200 萬元之精神慰
    撫金，並聲明：除假執行供擔保金額外，餘如主文所示等語
    。
二、被告乙○○○則以：其未曾以5 千元代價請被告甲○○出面
    處理事務，其於95年1 月25日下午5 時許帶著3 千元搭乘計
    程車至台北拿治療糖尿病及高血壓之中藥粉，付了1,500 元
    ，於返家放置藥粉後，即再搭乘計程車道上開咖啡館與被告
    甲○○見面，在咖啡館消費980 元，回到住處之計程車資為
    2,500 元，因身上已無現金，還向鄰居借款2 千元以付車資
    ，是其並無錢財支付被告甲○○，且其身有殘疾，遭受原告
    侵吞財產，孤苦無依，被告甲○○基於正義同情願意幫忙，
    原告所稱實非事實。其並未指使被告甲○○綑綁原告，當被
    告甲○○通知其時，方知曉並趕到現場，要求被告甲○○替
    原告鬆綁，其見到原告丁○○○第一句話即說：「哥哥今天
    來找你，並不是來向你要任何的一分一毫錢及任何屬於你的
    財物，我只要你發自內心寫1 份悔過書給我，哥哥不會傷害
    你」，其因身體殘疾，手指無力無法拿榔頭恐嚇威脅。且原
    告如遭施打海洛因，不可能意識如此清楚記得當天情節，不
    能僅以原告血液中有嗎啡反應及原告之陳述，即推測其有犯
    下強迫他人施用第一級毒品之犯行。如其以暴力相向，自可
    逼原告為分割遺產或財產過戶之行為卻未為，即知原告所稱
    非實。其確實未有強盜原告任何財物，其亦一再叮嚀被告甲○○不可損害屋內一切財物，原告之信用卡是隨被告甲○○
    前去之人私自所取，其並不知情，其餘人所犯罪行與其無關
    ，不應一併承受，且9 千元是因原告認金錢短少而不收，只
    能暫時放在衣服口袋，原告在同安派出所作完筆錄後，跑來
    向其表示無錢可坐計程車，其乃將該9 千元連同身上之8 百
    元給予原告2 人，果若其意在取財，何以如此？其亦非預謀
    犯案，承租與原告相同大樓4 樓，乃親友因同情其無處可住
    ，又其原住所租約即將到期，而主動出資承租，惟其身體不
    佳，經常須往返醫院，故而未正式搬入。當時被告甲○○之
    友人即被告戊○○說無處可住，被告甲○○才於案發前未徵
    得其同意，自行找鎖匠破壞門鎖進入，讓被告戊○○暫時居
    住。其患有嚴重之心血管疾病及鼻咽惡性腫瘤末期，且無固
    定收入，又其求生所賴之遺產遭原告奪走，故原告請求高額
    賠償，亦無理由等語置辯，並聲明：原告之訴駁回，復陳明
    如受不利判決，願供擔保請准宣告免為假執行。
三、被告甲○○、戊○○則辯以：雖被告甲○○確有妨害自由及
    傷害原告之情，及被告戊○○確有強盜及盜刷信用卡情事，
    然被告甲○○對於強盜乙節不知情，且被告均否認有對原告
    施打一級毒品之事實，惟願與原告和解，請求降低和解金額
    等語，並聲明：駁回原告之訴。
四、原告於上開貳、一、(一)所主張之事實，有本院95年度重訴字
    第41號、76號、96年度76號刑事判決、臺灣高等法院96年度
    上訴字第2508號刑事判決在卷可稽（見本院卷第2-13、220-
    233 頁），被告3 人因上開事實所為係共同犯刑法第330 條
    第2 項、第1 項攜帶兇器、結夥3 人以上強盜未遂罪、刑法
    第330 條第1 項攜帶兇器、結夥3 人以上強盜既遂罪、毒品
    危害防制條例第6 條第1 項之使人強迫使人施用第一級毒品
    罪，而經上述刑事判決論以共同以強暴使人施用第一級毒品
    罪，被告乙○○○處有期徒刑12年；被告甲○○累犯，處有
    期徒刑12年；被告戊○○累犯，處有期徒刑12年（下稱本件
    刑事案件）。又被告乙○○○於本院審理中亦陳稱：有於95
    年1 月20日在中壢耕讀園咖啡廳請被告甲○○處理財產糾紛
    ，並交付原告丁○○○住處大樓之磁卡予被告甲○○，於原
    告遭被告甲○○限制行動自由期間，其亦於該日下午到場，
    於次日晚間7 時許離去，期間原告丁○○○曾要其至客廳查
    看桌上之勞力士錶、現金、珠寶、信用卡等財物是否還在，
    其確認後即交予原告丁○○○，惟原告丁○○○點收後僅餘
    9 千元，認有短少而不收，其因坐輪椅不便才將9 千元置於
    腿上，其餘財物都在原處，其沒有拿，是被告戊○○拿走，
    後為警帶回作筆錄，因無錢坐計程車返家，才動用該9 千元
    ，其到場目的不是為錢，而是認為其就遺產有繼承權，故想
    找原告談談看，因怕被告甲○○等進不了門，才交付磁卡等
    語明確（見本院卷第44、45頁）；被告戊○○於本院審理中
    則坦承上開事實中有關強盜、盜刷信用卡等情（見本院卷第
    275 頁）；被告甲○○亦坦認上開事實中有關妨害自由及傷
    害等情，並陳稱：注射針筒是被告乙○○○所有，海洛因是
    被告戊○○帶去等語明確（見本院卷第348 、349 頁）。雖
    被告乙○○○否認其有主觀犯意，被告甲○○、戊○○否認
    強行對原告注射一級毒品之犯行，被告3 人並均否認對其他
    被告之犯行有犯意聯絡，惟被告3 人上開所述之事實，就關
    於被告乙○○○於上開時地交付原告丁○○○住處大樓之管
    制磁卡予被告甲○○，委由被告甲○○先行控制原告之行動
    ，以便與原告談判有關財產糾紛事宜，被告甲○○、戊○○
    等人因而得以進入原告住居之大樓，俟原告返家時，傷害並
    限制伊2 人自由，被告乙○○○旋即到場，且於原告行動自
    由受限期間全程在場，迄至為警查獲止，被告乙○○○於期
    間有取得原告之9 千元，被告戊○○則取得原告之信用卡等
    財物並盜刷信用卡等節，核與原告引用本件刑事案件判決而
    主張之事實大致相符，堪信原告之主張為真正。
五、次查，被告乙○○○雖以前詞否認有何原告上開所指之犯行
    ，惟被告甲○○於本院陳稱：被告乙○○○是透過一個綽號
    「西瓜」的男子找其幫忙討回財產遭原告騙取之公道，其因
    同情其遭遇，一時衝動而答應，乃邀被告戊○○、林秋綿（
    即小冰）、李明憲（即小藍）同往，被告乙○○○說要和弟
    弟當面談判，請其等控制原告丁○○○自由，因原告丙○○○亦在場，故一併將之帶至另一房間由被告戊○○、林秋綿
    看管，門禁卡是由被告乙○○○交付，其並攜帶膠帶、尼龍
    繩、束帶、電擊棒，木棍是由被告戊○○帶去等語（見本院
    卷第348 、349 頁），被告戊○○亦陳稱：是被告甲○○找
    其前往，其有用木棍打原告丁○○○，到現場後只是將原告
    2 人制伏，然後等被告乙○○○前來，被告乙○○○到後，
    其就拿桌上之現金、信用卡和小冰一起離開等語（見本院卷
    第363 、364 頁），被告甲○○並於本件刑事案件一審審理
    中以證人身分證稱：到原告丙○○○家後，有打電話通知被
    告乙○○○，請他過來，他到時有打電話請其下樓推他，其
    就下樓把他推（輪椅）上來，是隔天下午4 、5 點時將原告
    鬆綁等語（見本院卷第133 頁），則被告乙○○○既於本件
    事發當日下午到場，次晚7 時離去（詳前），而原告2 人又
    係最快至次日下午4 、5 時才被鬆綁（如依本件刑事案件判
    決之認定，原告丙○○○遲至次日即27日晚間，於被告乙○○○已與原告丁○○○談妥條件後，才被釋放）。依被告乙○○○全程在場，並利用被告甲○○、戊○○之犯罪結果以
    與原告丁○○○談判，又被告甲○○、戊○○上開所為均出
    於為被告乙○○○解決財產糾紛之目的，及本件被告犯行所
    使用而經查扣之犯罪工具，分由被告3 人所提供等節觀之，
    顯見被告乙○○○與被告甲○○、戊○○等人確有對原告為
    傷害、妨害自由、強盜等犯行（含後述之強迫施用第一級毒
    品）之犯意聯絡，被告乙○○○辯稱：其並未指使被告甲○○綑綁原告，當被告甲○○通知其時，方知曉並趕到現場，
    要求被告甲○○替原告鬆綁，其他人之犯行與其無涉云云，
    被告甲○○辯稱：僅為傷害、妨害自由，未犯他罪云云，及
    被告戊○○辯稱：僅強盜、盜刷信用卡云云，均無可採。又
    如前所述，為防無法進入原告所住大樓，被告甲○○係持被
    告乙○○○所交付之大樓磁卡進入原告所住大樓後，於7 樓
    樓梯間等候原告返家而為上開犯行，是被告甲○○、戊○○
    是否得被告乙○○○同意入住所承租之同大樓4 樓，均無從
    解免被告乙○○○係預謀為上開犯行之認定，是被告乙○○○辯稱係被告甲○○、戊○○未經其同意下自行破壞門鎖進
    入其所承租房屋云云，要與上開事實之認定無涉，併此指明
    。
六、再依本件刑事案件判決之認定，原告丁○○○、丙○○○於
    案發後送往醫院就診時，曾抽血檢測，檢出血液中含有嗎啡
    陽性反應，此有敏盛醫院95年3 月20日敏醫字第0950000822
    號函附之檢驗報告單、照片及診斷證明書等資料在卷可憑。
    而現場扣得之白色粉末1 包，經送驗結果含有第一級毒品海
    洛因成分，亦有法務部調查局調科壹字第080010893 號鑑定
    通知書1 紙在卷可稽，同時在現場亦扣有注射針頭1 支。又
    查原告丁○○○、丙○○○前無施用毒品紀錄，有臺灣高等
    法院被告前案紀錄表在卷可按，則於原告丁○○○、丙○○○遭被告甲○○等人以綑綁方式限制自由一夜一天後，竟從
    其等血液中檢出嗎啡陽性反應，再從犯罪現場所遺留之毒品
    海洛因、注射針頭等證據顯示，足認原告丁○○○、丙○○○於遭限制自由期間確有遭他人強行注射毒品海洛因之情事
    ，有本件刑事案件判決在卷可稽。而被告乙○○○於原告遭
    限制自由後即到場，迄至為警查獲止，又其行動不便，尚須
    被告甲○○推其上樓，且係由被告甲○○、戊○○負責制伏
    原告，亦如前述，是綜合上情，被告3 人等就強行注射原告
    第一級毒品海洛因部分之犯行，顯然亦係共同犯之，被告3
    人均辯稱不知原告遭注射第一級毒品海洛因云云，亦無可採
    。
七、被告乙○○○雖另辯稱：係因原告認僅餘之9 千元係屬短少
    ，而堅持不收，其始暫時保管，並於原告作完筆錄後，向其
    表示無錢可搭計程車返家時，即將該9 千元連同身上之8 百
    元，均給原告2 人，顯見其非意在錢財等語，惟依本件刑事
    案件調查結果，認係原告丙○○○在警局製作警詢筆錄後，
    當場請求被告乙○○○交出現金9 千元，被告乙○○○始交
    出該9 千元，此情亦經另案證人即製作筆錄之警員詹炯昌於
    本件刑事案件審理時證述明確，並有該9 千元之贓物領據乙
    紙在卷可稽，有本件刑事案件判決附卷可考。顯見被告乙○○○於進入案發現場後，即已在原告2 人均遭限制自由，已
    屬不能抗拒之情下，取得該9 千元現金，並非經原告丙○○○告知後，始尋得之，是被告乙○○○對於被告甲○○等人
    強盜上開財物一事，知之甚詳，並參與其中犯行，被告乙○○○辯稱其未為強盜犯行，亦未與被告甲○○、戊○○有何
    犯意聯絡云云，顯不足採。
八、按因故意或過失，不法侵害他人之權利者，負損害賠償責任
    。數人共同不法侵害他人之權利者，連帶負損害賠償責任；
    不能知其中孰為加害人者，亦同。不法侵害他人之身體、健
    康、名譽、自由、信用、隱私、貞操，或不法侵害其他人格
    法益而情節重大者，被害人雖非財產上之損害，亦得請求賠
    償相當之金額。民法第184 條第1 項前段、第185 條第1 項
    、第195 條第1 項前段分別定有明文。次按，慰藉金之賠償
    須以人格權遭遇侵害，使精神上受有痛苦為必要，其核給之
    標準固與財產上損害之計算不同，然非不可斟酌雙方身份資
    力與加害程度，及其他各種情形核定相當之數額（最高法院
    51年度台上字第223 號判例參照）。又按，非財產上損害之
    慰撫金數額，究竟若干為適當，應斟酌兩造身份、地位、經
    濟狀況、加害程度及其他各種情形，俾為審判之依據（最高
    法院86年度台上字第511 號、第3537號判決意旨參照）。本
    件被告3 人對原告2 人所為上開強盜（含剝奪行動自由、恐
    嚇）、強迫使人施用第一級毒品之行為，已屬犯罪行為，自
    屬共同故意侵權行為，而應依上開規定，連帶負損害賠償責
    任，原告2 人分別請求被告連帶賠償伊非財產上之損害，要
    屬有據。而被告乙○○○與原告2 人為兄弟姊妹，係屬二親
    等之旁系血親，誼屬至親，本應相互扶持，被告乙○○○竟
    因遺產糾紛，召集外人即被告甲○○、戊○○等，以木棍、
    電擊棒及人數之優勢，挾持原告並侵入伊之住所，以手銬反
    手銬住方式限制原告2 人之行動自由，復以膠帶矇住口、眼
    ，時間長達1 日以上，其間原告並遭被告共同為傷害、恐嚇
    及強行注射第一級毒品海洛因等犯行，原告丙○○○更於遭
    單獨看管且被注射毒品之際，於雙眼被矇住下被脫去所著褲
    子，而手腳則被綑綁在便盆椅上，過程中並有異性在場，被
    告乙○○○因錢財之爭奪而對同源血親所施加之不法侵害，
    其手段令人髮指，原告2 人精神上所受痛苦，不能謂之不鉅
    。被告甲○○、戊○○與被告乙○○○共犯上開罪行，成立
    共同侵權行為，自亦應負連帶損害賠償責任。爰審酌上情，
    及原告丙○○○為台中師範學院幼教系畢業，未婚，領有美
    容丙級專業技術士證照，本件發生時任美容技師，月薪少則
    1 、2 萬元，旺季時多則5 、6 萬元；原告丁○○○工專電
    機科畢業，本件發生時任房屋仲介外務員，無底薪，月薪多
    則4 、5 萬元，並不穩定（見本院卷第275 、282 、283 、
    335 、336 頁）；被告乙○○○係高級中學補習學校畢業，
    領有身心障礙手冊（肢障中度、心臟重度），經銷公益彩券
    ，名下有公同共有之不動產乙筆，而其另訴請求分割遺產之
    訴訟標的價額如依其起訴狀之記載逾1,500 萬元，其應繼分
    與原告2 人均同為四分之一（見本院卷第397-400 、290-29
    7 頁）；被告甲○○高職肄業，未婚，事發時無業，名下無
    財產，曾任卡拉OK服務生；被告戊○○國中畢業，已婚，育
    有1 子，事發時無業，名下無財產，曾任餐飲業服務生等一
    切情狀（見本院卷第275 頁），本院認原告丙○○○、丁○○○分別請求被告連帶賠償250 萬元、200 萬元之慰撫金，
    尚屬允當，應認有據。
九、末按，給付無確定期限者，依民法第229 條第2 項之規定，
    債務人於債權人得請求給付時，經其催告而未為給付，自受
    催告時起，負遲延責任；其經債權人起訴而送達訴狀者，與
    催告有同一效力。而遲延之債務，以支付金錢為標的者，債
    權人得請求依法定利率計算之遲延利息；應負利息之債務，
    其利率未經約定，亦無法律可據者，週年利率為百分之五，
    亦為民法第233 條第1 項、第203 條所明定。從而，原告本
    於侵權行為之法律關係，請求被告連帶給付原告丙○○○25
    0 萬元、連帶給付原告丁○○○200 萬元，及均自起訴狀繕
    本送達追加被告之翌日即96年3 月20日（見本件附民卷第10
    頁）起至清償日止，按年息5%計算之利息，為有理由，應予
    准許。又原告2 人及被告乙○○○均陳明願供擔保，聲請宣
    告假執行或免為假執行，經核均無不合，爰分別酌定相當擔
    保金額准許之。
十、本件事證已臻明確，兩造其餘之主張、陳述及所提之證據資
    料，核與判決結果無何影響，爰不一一論述，附此敘明。
十一、據上論結，本件原告之訴為有理由，依民事訴訟法第85條
      第2 項、第390 條第2 項、第392 條第2 項，判決如主文
      。
中    華    民    國    97    年    10    月    17    日
                  民事第一庭    法  官  范明達
以上正本係照原本作成
如對本判決上訴，須於判決送達後20日內向本院提出上訴狀
中    華    民    國    97    年    10    月    20    日
                                書記官  張豐松


司法院資訊處製作；財團法人民間司法改革基金會備份。
